臺灣臺北地方法院民事判決　　　　　　　 96年度訴字第929號
原　　　告　合作金庫商業銀行股份有限公司
法定代理人　乙○○
訴訟代理人　丁○○
被　　　告　丙○○
　　　　　　　　　　　　號3樓.
被　　　告　甲○○
　　　　　　　　　　　　號3樓.
上列當事人間清償借款事件，本院於民國九十六年二月二十六日
言詞辯論終結，判決如下：
    主  文
被告應連帶給付原告新台幣參佰零玖萬壹仟參佰捌拾壹元，及自
民國九十一年一月十三日起至清償日止，按年息百分之二點八計
算之利息，暨自民國九十一年二月十四日起至清償日止，逾期六
個月以內按上開利率百分之十，逾期超過六個月部分，按上開利
率百分之二十計付之違約金。
訴訟費用由被告連帶負擔。
    事實及理由
一、原告起訴主張被告丙○○邀同被告甲○○為連帶保證人，於
    民國85年4月13日向原告借款新台幣 (下同)3,190,000 元，
    約定借款期間20年，按月攤繳本息，利息依郵匯局1年期定
    期儲金利率加碼年息1%(目前年息為2.8%)浮動計付，如未按
    期攤還本息時，自逾期之日起6個月以內按原放款利率10%
    ，逾期6個月以上者期超過6個月部分加放款利率20%計付違
    約金。另約定按期未攤還本息時，喪失期限利益。詎被告丙
    ○○僅攤還本金及利息至91年1月12日，尚積欠本金為3,091
    , 381元及利息暨違約金，嗣經原告催討仍未清償，依約視
    同到期，應立即全部清償，爰依消費借貸契約及連帶保證之
    法律關係請求被告連帶給付如主文所示之金額、利息及違約
    金。
二、被告則以：本件借款係被告丙○○購屋，而以被告甲○○擔
    任連帶保證人之房屋貸款，該房屋 (門牌為台北縣汐止市○
    ○路○段228巷31弄50號3樓)乃坐落於86年8月溫妮風災造成
    28 人死亡之林肯大郡金龍特區內，該社區現有部分地區地
    層仍有下陷之現象，房價亦跌至谷底，原告枉顧受災戶感受
    ，未能體恤受災戶之困難，爰依民法第227之2條情事變更原
    則之規定，請求駁回原告之訴等語，資為抗辯。
三、本件原告主張之事實，已據其提出借據影本、放款帳務資料
    查詢單為證，並為被告所不爭執，被告雖以前揭情詞置辯，
    惟按契約成立後，情事變更，非當時所得預料，而依其原有
    效果顯失公平者，當事人得聲請法院增、減其給付或變更其
    他原有之效果，民法第227條之2第1項定有明文，該條所定
    「情事變更原則」，於適用上，除應審究其成立之客觀上要
    件，亦即１須有情事變更；２該情事變更須發生在契約成立
    之後，其效果完成以前；３該情事變更須為當事人當時未預
    料；４該情事變更之發生，係因不可歸責於當事人之事由所
    致；５以及因該情事變更，依一般觀念認為如仍依當時之原
    有效果，即有顯失公平之情形外，乃應就增減給付之法律效
    果及應變更之原有法律效果，依客觀公平之標準判斷，亦即
    就當事人一方因該情事變更所受不相當之損害及他方所得不
    預期之利益，暨其他實際情形及彼此間之關係如何等情，於
    不失其法律關係給付之同一性，而為公平裁量其增減之給付
    分量或變更原有之法律效果。查本件被告係依據兩造間之消
    費借貸契約請求被告給付約定之本金及利息、違約金，其並
    未因溫妮風災而得到不預期之利益，是系爭契約即難謂有顯
    失公平之情事，被告辯稱本件應適用情事變更原則云云，並
    不足採。
四、從而，原告依消費借貸契約及連帶保證契約，請求被告連帶
    給付3,091,381元及如主文所示之利息、違約金，為有理由
    ，應予准許。
五、結論：原告之訴為有理由，依民事訴訟法第85條第2項，判
    決如主文。
中　　華　　民　　國　　96　　年　　3 　　月　　5 　　日
                  民事第六庭    法　官　郭美杏
以上正本係照原本作成
如對本判決上訴，須於判決送達後20日內向本院提出上訴狀
中　　華　　民　　國　　96　　年　　3 　　月　　5 　　日
                       　　　　 書記官　潘惠梅
